【裁判字號】    97,財管,142
【裁判日期】    970911
【裁判案由】    指定遺產管理人
【裁判全文】
臺灣高雄地方法院民事裁定             97年度財管字第142號
聲  請  人  丙○○
                      號
                      送達代.
上聲請人聲請對被繼承人乙○○指定遺產管理人事件，本院裁定
如下：
    主  文
選任劉家榮律師為被繼承人乙○○（男，民國二十二年三月十日
生）之遺產管理人。
准對被繼承人乙○○之繼承人為承認繼承之公示催告。
被繼承人乙○○之繼承人，應自前項公示催告最後登載新聞紙之
日起，柒個月內承認繼承，上述期限屆滿，無繼承人承認繼承時
，被繼承人乙○○之遺產，於清償債權，並交付遺贈物後，如有
剩餘即歸屬國庫。
程序費用新台幣壹仟元由被繼承人乙○○之遺產負擔。
    理  由
一、按「繼承開始時，繼承人之有無不明者，由親屬會議於1 個
    月內選定遺產管理人，並將繼承開始及選定遺產管理人之事
    由，向法院報明」、「無親屬會議或親屬會議未於前條所定
    期限內選定遺產管理人者，利害關係人或檢察官，得聲請法
    院選任遺產管理人，並由法院依前項規定為公示催告」，民
    法第1177條、第1178條第2 項分別定有明文。
二、聲請意旨略以：聲請人與被繼承人乙○○共有坐落高雄縣湖
    內鄉○○段280 地號之土地，因乙○○於民國33年9 月5 日
    死亡後，並無合法繼承人，而無法召開親屬會議選定遺產管
    理人，則聲請人無從辦理上開土地之共有物分割，是聲請人
    對於被繼承人之遺產具有法律上利害關係。又謝秀英與被繼
    承人乙○○為同宗，現為職業代書，屬高雄縣湖內鄉田尾村
    謝氏宗親會之一員，爰依法請求指定謝秀英為被繼承人之遺
    產管理人等語。
三、經查：
（一）聲請人主張前揭事實，業據聲請人提出被繼承人乙○○及
      其家屬等人戶籍資料為證，是聲請人之上開主張，自堪信
      為真實。
（二）聲請人既與被繼承人乙○○為前開土地之共有人，自應屬
      利害關係人無訛。又被繼承人乙○○已於33年9 月5 日死
      亡，而其無配偶及子女、又其父母、兄弟姊妹及祖父母亦
      皆已死亡，有上開被繼承人乙○○及其家屬等人戶籍謄本
      為證；此外，復查無其他被繼承人乙○○之合法繼承人存
      在，則揆諸首揭法條之規定，被繼承人乙○○之遺產自應
      適用關於無人承認繼承之規定，而被繼承人乙○○因無繼
      承人存在，亦無法召開親屬會議並於死亡發生之日起6 個
      月內選定遺產管理人呈報本院，是聲請人基於利害關係人
      之地位，向本院聲請指定乙○○之遺產管理人，當屬有據
      。
（三）本院審酌選任遺產管理人，法院有裁量權，應依職權選任
      適當之人為遺產管理人；而具律師身分之人，受有法律之
      專業訓練，嫻熟公示催告、強制執行等相關法律程序，且
      對於遺產管理人依法應盡之管理職責，當較一般未受法學
      訓練之民眾更為明瞭，是如將乙○○之遺產交由律師管理
      ，應有利於處理後續之遺產問題，亦利於債權人債權之實
      現，且律師之行止均受有律師法之規範，其執行遺產管理
      人之職務更能公正適法，應適於擔任遺產管理人職務。而
      劉家榮律師係向高雄律師公會登記願意擔任遺產管理人之
      人員，有高雄律師公會願意擔任法院遺產管理人名單在卷
      可稽，則揆諸前開說明，本院認為將被繼承人乙○○之遺
      產交由律師管理，應有利於處理後續之遺產問題，爰選任
      劉家榮律師擔任被繼承人乙○○之遺產管理人，併依民法
      第1178條第1 項規定為承認繼承之公示催告。
四、依非訟事件法第157 條，裁定如主文。
中    華    民    國    97    年    9     月    11    日
                  家事法庭法  官  邱泰錄
上為正本係照原本作成
如對本裁定抗告須於裁定送達後10日內向本院提出抗告狀
中    華    民    國    97    年    9     月    11    日
                          書記官  廖美玲


司法院資訊處製作；財團法人民間司法改革基金會備份。
